【裁判字號】    91,勞訴,23
【裁判日期】    920311
【裁判案由】    給付退休金等
【裁判全文】
臺灣臺北地方法院民事判決  九十一年度勞訴字第二三號
    原      告    乙○○
    訴訟代理人    吳美津律師
    被      告    中華航空股份有限公司
    法定代理人    甲○○
    訴訟代理人    陳金泉律師
    複代理  人    蘇文生律師
                  葛百鈴律師
右當事人間給付退休金等事件，本院判決如左：
    主    文
原告之訴及假執行之聲請均駁回。
訴訟費用由原告負擔。
    事    實
甲、原告方面：
壹、聲明：
一、被告應給付原告新台幣（下同）十萬五千零六十元，及自起訴狀送達翌日即民國
    九十一年一月八日起至清償日止，按年息百分之五計算之利息。
二、被告應給付原告一百三十萬九千二百九十五元，及自自起訴狀送達翌日即九十一
    年一月八日起至清償日止，按年息百分之五計算之利息。
三、原告願供擔保，請准宣告假執行。
貳、陳述：
一、原告自五十七年七月一日起至九十年二月一日退休止，受僱於被告公司，退休前
    擔任職務為桃園中正機場修護工廠之機坪維護工作，維修過境及過夜之航機，中
    正國際機場為二十四小時運作，故機坪維護工作須採輪班制，共分早、中、大夜
    班，每隔四天休假一天，除大夜班之外，因為交接班次之原因，早班與中班須固
    定加班一個半小時。自八十九年六月即距離原告退休時尚有八個月時起，至九十
    年一月止，原告每月份之加班時數為二十四點五小時（八十九年六月）、六小時
    （八十九年七月）、三十八點五小時（八十九年八月）、三０點五小時（八十九
    年九月）、三十八小時（八十九年十月）、八小時（八十九年十一月）及三十二
    小時（九十年一月），共計一百七十七點五小時加班時數，被告抑扣短付加班費
    未發；又自八十九年十一月一日起，被告為圖規避退休金之計算，未具任何理由
    ，將原告調離輪班工作，改排個人班，每日固定上班八小時三十分，每日工作時
    間多三十分鐘，未給付原告任何加班費，卻終止原告在被告公司共計三十三年又
    六個月長期輪班工作；上述時間原告被排D1班（即上午八時至下午十六時三十分
    ），各月之工作天數分別為二十天、十四天、十天，各月之加班時數為十小時（
    八十九年十一月）、七小時（八十九年十二月）、五小時（九十年一月），另被
    告於九十年一月二十三日復將原告排班值大夜班（即晚十時三十分至翌日六時三
    十分），有六點五小時加班時數，被告公司亦未給付加班費，上開時數合計為二
    十八點五小時。依上所述，被告積欠原告加班時數二百零六小時（177.5+28.5=
    206）。原告每月薪資七萬三千四百二十四元，每小時時薪五百十元（73424÷
    144＝510），被告短付加班費共十萬五千零六十元（510×206＝105060），爰基
    於勞動基準法第二十四條規定請求被告給付之，並給付自起訴狀繕本送達翌日起
    至清償日止按年息百分之五計算之利息。
二、依勞動基準法第二條第三款規定及參照行政院勞工委員會八十五年二月十日台勞
    動二字第一○三二五二號函示，認為工資係勞工所支領之報酬，不論形式上之名
    義為何，僅需其本質為勞工「因工作所獲之報酬」，或屬於「經常性給與」，即
    屬勞動基準法所稱之工資，而凡性質屬於勞動基法之工資，於計算退休金時，即
    應將之列入計算，以避免雇主為圖減輕責任，而以其他名目規避勞動基法之強制
    規定，損及勞工權益。原告退休時已滿六十歲，工作年資共三十三年九個月，依
    勞動基準法規定及被告公司之「員工退休規定及作業辦法」，可領退休金基數為
    四十五個基數。惟被告公司於核算退休金時，僅將基本薪、伙食費、交通費、工
    資加成、加給等計算工資，未將加班費列入工資計算，所計算並給付之退休金總
    數共四百二十七萬一千三百五十五元，未將加班費算入。被告係為規避退休金之
    計算，未具任何理由，在退休前三個月即八十九年十一月一日遭被告公司惡性調
    職輪班工作，沒有產生加班工時，對於原告之薪資及勞動條件為不利之變更，依
    內政部所頒布雇主調動勞工工作五項原則，是屬違法調職，因此應採取最有加班
    之最後三個月的平均數為退休金基準。八十九年八月即原告退休前六個月至九十
    年二月一日退休日止，原告共加班一百七十五點五小時，原告被調離輪班工作時
    期則應採取有加班之最後三個月的平均數為計算基準，即每月五十八點五小時（
    175.5÷3=58.5），因此，被告短付退休金為一百三十四萬二千五百七十五元（
    58.5X510X45=0000000）。經原告多方交涉，被告於九十年九月三日再以補發不
    休假獎金之名義加發四萬八千八百三十五元，扣除此部分金額，被告應再給付一
    百三十萬九千二百九十五元（0000000-00000=0000000），爰本於勞動基準法第
    五十五條規定請求被告給付之，並自起訴狀繕本送達翌日即九十一年一月八日起
    至清償日止，按年息百分之五計算之利息。
三、對被告抗辯之陳述：
（一）被告於答辯狀稱：「自八十九年七月起，已徵得原告同意，就延長工作時間以
      補休為之，不發給加班費」云云，原告鄭重否認之，實不知其依據何在？被告
      應就其主張積極負舉證責任。又被告另出具該公司之內部公務信件，以證被告
      曾囑原告之部門主管適時安排於原告退休前加班補休等情，惟上開公務信件均
      為私文書，縱為真正，亦僅得作為通知之證明，非足以證明原告同意就延長工
      作時間以補休為之之情事，原告鄭重否認其形式上之真正。況觀被告公司內部
      信件，其收件人等亦非原告於桃園中正機場之修復工廠長官，與被告公司所製
      作之各月「機坪維護值班表」內容有間，被告亦未安排原告補休，不足採信。
（二）被告所提自行製作之「加班工時統計表」，足證被告亦自認原告於八十九年七
      月起至退休日前確有加班時數之產生，然該「加班工時統計表」乃被告公司電
      腦私自繕打之私文書，其上數據未見憑證，亦屬無據。
（三）被告質疑原告提出之「加班工時申請單」之真正，惟中正機場修復工廠機坪維
      護工作，每班工作人員約四十人，各人每月之工作時間及休假日數均事先由修
      復工廠之督導長官及會計部門安排，每月月底製作次月之「機坪維護值班表」
      ，非原告製作，原告等修護工人再依據該值班表填寫「加班工時申請單」，再
      經修護工廠會計部門及督導部門核算加班時數，與台北總公司無涉。被告一再
      故意忽視修護工廠製作之「機坪維護值班表」之存在，臨訟之際片面製作內容
      不實之「加班工時統計表」，不足採信。
（四）被告主張原告之基本薪資為五萬六千六百四十二元云云，亦未見其說明其依據
      和憑證何在，原告鄭重否認之。自八十六年九月起，被告公司成立內部薪資改
      造單位，將薪資單上基本薪資之記載，分為「職位薪」、「職等薪」二項記載
      ，薪資單上已無基本薪資之記載，並鄭重保證基本薪資不變，故多年來，每個
      月之加班費仍以「職位薪」、「職等薪」二項之總和計算，有各月薪資單可證
      ，是故原告以「職位薪」、「職等薪」二項之總和七萬三千四百二十四元，計
      算出每小時工資五百一十元，自屬有理。
（五）被告庭呈之加班工時申請單，其中：
      １八十九年六月二十九日「補修專用」單非被告親筆填寫，係被告臨訟製作，
        原告否認其真正。
      ２八十九年六月三十日加班工時申請單遭人事後刪除；八十九年六月三十日「
        補修專用」單，非被告親筆填寫，係被告臨訟製作，原告否認其真正。
      ３八十九年八月五日「補修專用」單非被告親筆填寫，係被告臨訟製作，原告
        否認其真正。
      ４八十九年八月六日「補修專用」單非被告親筆填寫，係被告臨訟製作，原告
        否認其真正。
      ５八十九年八月七日「補修專用」單非被告親筆填寫，係被告臨訟製作，原告
        否認其真正。
      ６八十九年十月三十日加班工時申請單遭人事後塗銷，原告否認其真正。
      ７八十九年十月五日加班工時申請單遭人事後塗銷，原告否認其真正。
      ８八十九年十月十八日張志賢領班在機坪車禍，受傷在家休假，姜順領班通知
        原告支援加班，加班工時申請單遭人事後塗銷亦被事後加批「補休」，原告
        否認其真正。
      ９八十九年十月十九日加班工時申請單亦遭人事後加批「劉協理指示改補修」
        等字，但非劉景耀協理之字跡，原告否認其真正。
      10八十九年十月二十日加班工時申請單遭人事後加批「補休」，原告否認其真
        正。
      11八十九年十一月一日象神颱風來襲，機坪主任臨時要求全體五十餘人組員全
        部加班，調度二十餘架飛機到安全位置，並搶救新航失事班機，機坪主任親
        批之加班工時申請單，遭人事後塗銷，原告否認其真正。
參、證據：提出被告公司登記資料壹件、被告公司扣發加班費之計算式、原告退休金
    計算方式、員工離職証明書、被告公司之人事通報、被告公司退休人員手冊証物
    、八十九年六月之值班表及加班工時申請單、八十九年七月之值班表及加班工時
    申請單、八十九年八月之值班表及加班工時申請單、八十九年九月之值班表及加
    班工時申請單、八十九年十月之值班表及加班工時申請單、八十九年六月至九十
    年元月之薪資單八件、員工退休規定及作業辦法、員工退休金結算通知單、被告
    公司人力資源管理處九十年九月三日20011IZ00833函、八十九年十一月之值班表
    、八十九年十二月之值班表、九十年元月之值班表、補修專用單、加班工時申請
    、補修專用單、補修專用單、補修專用單、補修專用單、加班工時申請單、加班
    工時申請單、加班工時申請單、加班工時申請單、加班工時申請單及加班工時申
    請單等件為證。
乙、被告方面：
壹、聲明：
    原告之訴及假執行之聲請均駁回，如受不利益判決願供擔保請准免為假執行。
貳、陳述：
一、被告為兼顧所屬各單位屆退員工業務之移轉及身心健康，並導正少數屆退員工利
    用退休前六個月不正常之加班，而謀取較多退休金之不當心態，始嚴格限制屆退
    員工六個月前之加班。如確有需要屆退員工加班，該加班單位之申請應詳述理由
    ，並由該單位一級主管直接批准。故被告均有將屆齡退休人員列冊，請各單位就
    所屬員工屆退前半年（修護工廠為前一年）控管加班，如被告即於八十八年十二
    月二十一日函知原告所任職單位即修護工廠管制包括原告在內等屆退人員之不正
    常加班。就此證人張利羊亦證述有將上開被證五管制屆退人員加班之函件轉交原
    告收受及其每個月收到行政室統計之加班補休之報表後均將之貼在公佈欄上，公
    佈係按員工編號，故原告對於其退休前所產生加班工時均應以補休代替之事實，
    知之甚詳。被告更於八十九年十一月三日囑原告之部門主管通知原告其將於九十
    年二月一日屆退，請其適時安排於退休前休畢其積存之特別休假及加班補休。詎
    料被告竟圖加班費得列入平均工資計算，於退休前仍不休畢其退休前之應補休之
    加班時數。故被告不得已僅能發給原告不休假獎金四萬八千八百三十五元，而原
    告於收受該筆不休假獎金時亦未表示保留加班費之請求，益證原告確實同意補休
    而放棄延長工時之工資
二、原告所計算八十九年六月至九十一年一月加班時數，經被告核對結果，原告八十
    九年六月至九十一年一月正確之加班時數應為十三點五小時（八十九年六月）、
    六小時（八十九年七月）、三十九小時（八十九年八月）、二十九小時（八十九
    年九月）、三十二小時（八十九年十月）、九點五小時（八十九年十一月），合
    計一百二十九小時，上開加班時數應以補休方式為之，且被告就原告未補休時數
    亦發給不付假獎金。原告所提出加班工時申請單不足採信，因為該申請單係原告
    自行填寫尚須經部門主管審核，而有部分申請單未經被告公司主管審核及批示，
    甚至有部分審核者係原告代行者，故原告之實際加班時數應以被告認可者為準。
    另被告公司有給付原告八十九年六月之加班費一萬一千六百零三元，原告再請求
    該部分之延長工資洵屬無據。原告計算其每小時工資係以底薪七萬三千四百二十
    四元除以一百四十四小時得出五百十元，惟原告自八十九年六月至同年十二月之
    基本薪均為五萬六千六百四十二元，九十年一月之基本薪係五萬七千四百二十四
    元，顯非原告所稱七萬三千四百二十四元。又計算原告每小時工資，因被告公司
    係採月薪制，於例假日仍有給付報酬，故應以其該月基本薪除以二百四十小時（
    8小時×30天=240小時）始為正確之每小時工資。
三、被告核算其所有退休員工退休前六個月之平均工資時，均有將加班費列入，此觀
    原告所提「中華航空公司員工退休金結算通知單」中平均工資明細表欄有加班費
    記載即可證明。原告係就延長工作時間同意補休而放棄領取延長工資，故原告既
    未領取加班費，被告亦准其補休，被告自無須將該部分之加班費列入工資計算。
    又原告退休前之職位及工作地點均未變動，被告僅安排原告不須擔任輪班工作，
    非原告所稱調職，且被告公司本於其人力安排考量，讓原告不再輪班，並非違法
    ，況原告不須輪班，其可依正常工作時間上下班，對其亦屬有利，豈有原告所指
    惡性調職可言；又勞工提供勞務，始有報酬，故原告就其實際未有延長工時部分
    ，主張以有加班之最後三個月之平均數為計算基準，委無足採。
四、原告雖於八十九年十一月、十二月及九十年一月排D1班，每日工作時間為上午八
    時至下午十六時三十分，惟中午十二時至十二時三十分為午休用餐期間，故原告
    於該三十分鐘內，未提供任何勞務。準此，原告於八十九年十一、十二月及九十
    年一月，每日僅工作八小時，並無原告所稱每日工作時間多半小時之事實。又原
    告因輪班之故，每月並無所謂固定之休假日，僅每工作七日應有一日之休息，即
    值班表上所示代號「R」（排休）。故原告稱九十一年一月份正常要排十三天休
    假，但只排九天假，多四天上班云云，洵屬無據。另原告雖稱九十年一月二十二
    日原排班別為「R」即排休，嗣改為「N2」班，確於該日有工作八小時之事實，
    惟原告於同年月十二日亦因原排班為「D1」，本應自上午八時起工作至下午十六
    時三十分，嗣改為排休。準此，九十年一月值班表上所排定原告之工作時數並未
    增加，且原告於九十年一月二十二日值班八小時，未延長工作時間，如何能謂有
    加班時數。
五、縱認被告以公告之方式通知原告就其加班時數應補休，尚不得認原告已同意以補
    休代替加班費之發放，惟上開通知可認係被告向原告提出以補休代替給付加班費
    之要約。則原告自八十九年七月起按月領取薪資時，顯可發現該月薪資無上個月
    之加班費（按原證八原告八十九年七月二十八日、八十九年八月三十日、八十九
    年九月廿九日、十月三十日、十一月廿八日、一月十八日薪資單上「免稅加班費
    」及「扣稅加班費」欄均為零），卻未表示反對或向被告請求補發加班費，應認
    在相當期間內有可認為承諾之事實。故依民法第一百六十一條後段意思實現之規
    定，兩造已合意就原告於退休前所生之加班時數一律以補休方式代替加班費之給
    付。準此，原告已同意補休而放棄領取加班費，要屬無疑。
參、證據：提出行政院勞工委員會（七九）台勞動二字第二二一五五號解釋令、被告
    公司公務信件、被告公司加班工時統計表等件為證。
    理    由
一、本件原告於起訴時係請求被告給付加班費九零五百二十五元與短付之退休金一百
    零七萬五千七百十五元及自九十年九月一日起至清償日止按年息百分之五計算之
    利息，嗣於訴訟進行中，原告擴張請求之被告給付之金額，即加班費十萬五千零
    六十元與短付之退休金一百三十萬九千二百九十五元及均自起訴狀繕本送達翌日
    起至清償日止按年息百分之五計算之遲延利息等情，此訴之變更合於民事訴訟法
    第二百五十五條第一項第三款訴之變更例外規定，合先敘明。
二、本件原告起訴主張：伊於五十七年七月一日起受僱於被告公司，至九十年二月一
    日退休，退休前擔任被告公司桃園中正機場修護工廠之機坪維護工作，該機場為
    二十四小時運作，機坪維護須採輪班制，分早、中、夜班，每隔四天休假一天，
    除大夜班外，早班與中班須固定加班一個半小時，惟自八十九年六月原告退休前
    八個月，被告竟抑扣一百七十七點五個小時之加班費不發，又於同年十一月一日
    起為圖規避退休金之計算，未具任何理由，將原告調離輪班工作，改排每日工作
    八個半小時之工作，多出之半小時未計算加班時數，共二十八點五個小時，前後
    加班時數合計二百零六小時，被告短付加班費共十一萬五千零六十元，本於勞動
    基準法第二十四條規定請求被告給付此部分金額；再被告於原告退休前三個月惡
    性調離輪班工作，沒有產生加班工時，使原告之薪資及勞動條件為不利變更，違
    反內政所頒布雇主調動勞工工作五項原則，屬違法調職，因無加班費之收入，原
    告退休前最後三個月之平均工資減少，被告短付退休金一百三十四萬二千五百七
    十五元，經原告多方交涉，被告以補發不休假獎金名義加發四萬八千八百三十五
    元，扣除此金額，原告另本於勞動期準法第五十五條規定請求被告給付短付之退
    休金一百三十萬九千二百九十五元，並均自起訴狀繕本送達翌日即九十一年一月
    八日起至清償日止按年息百分之五計算遲延利息判決。
二、被告則以：原告自八十九年七月起已徵得被告同意就延長工作時間以補休為之而
    未給予原告加班費，而自八十九年十一月三日起被告亦請原告之主管通知原告將
    屆齡退休，並適時安排於退休前休畢其累積之特別休假與加班補休假，詎原告意
    圖加班費得列作核算退休前加班時數，被告不得已僅能發給原告不休假獎金四萬
    八千八百三十五元，經原告收受，被告無短發加班費及少付退休金予原告之事由
    ，原告之起訴無據等語，資為抗辯。
三、本件被告為經營客運、貨運及郵運之事業，為勞動基準法第三條第一項第六款之
    運輸業，故原告與被告間之爭議適用勞動基準法。原告主張其於五十七年七月一
    日起任職被告公司，至九十年二月一日退休，退休前在中正機場機坪維護工作，
    工作年資三十三年六個月，被告於原告退休前短付八十九年六月至九十年一月間
    二百零六小時加班費，及被告自八十九年十一月一日將原告調離輪班工作使被告
    少付退休金之事實，業據其提出被告公司員工離職證明書影本、人事通報影本、
    原告在被告公司八十九年六月至九十年一月之值班表與加班工時申請單影本、八
    十九年六月至九十年一月之薪資單影本、被告公司之員工退休規定及作業辦法與
    被告公司退休金結算通知書影本等為證，被告對原告至機坪維修工作退休之事實
    ，並不爭執，惟否認短付原告加班費與退休金，並以右揭情詞置辯。因之，本件
    兩造不爭執者為原告工作年資三十三年九月個月，退休金基數為四十五個基數，
    原告退休前擔任職務係擔任被告中正機場修護工廠機坪維護工作；而兩造所爭執
    者為(1)被告於八十九年六月至九十年一月間有無短付原告二百零六個小時加班時
    數之加班費，(2)被告自八十九年十一月一日將原告調離輪班工作是否違法，被告
    有無少付原告退休金等。
四、關於被告有無短付原告加班費部分。經查，
（一）原告主張八十九年六月其加班時數為二四點五小時、八十九年七月加班時數為
      六小時、八十九年八月為三八點五小時、八十九年九月為三０點五小時、八十
      九年十月為三八小時，八十九年十一月八小時、九十年一月三十二小時，合計
      一百七十七點五小時，並提出八十九年六月至十月間之各月值班表（見原證四
      至八）為證。惟前述加班工時表附註欄其上明載：「加班申請單審核權責：46
      小時（含）以內主任核批，46小時以上副廠長核批，60小時以上送廠長核批。
      審核主管應加註序號以識別加班費或補休。」，是故加班工時須有主管之審批
      ，但審核原告提出之八十九年六月加班工時無任何主管批示（見原證五），八
      十九年七月份有主管批示計加班六小時，八十九年八月份者，僅有八十九年八
      月二日至七日、十五日至十八日之加班時數二十三小時，至二十日以後之加班
      工時表或有張簡文欽簽名無主管批示或有主管之批示但原告欄部分經塗銷，難
      認為符合應經主管審核之加班工時紀錄（見原證六），八十九年九月份計三０
      點五小時有主管之批示，惟亦經註明「補休」二字（見原證七），八十九年十
      月份均無主管之批示；該等加班工時表既無主管之審核批示，是否有如原告所
      稱一百七十七點五個小時之加班時數，即有疑問。
（二）原告對此辯稱：在機場維護每班工作人員約四十人，每人每月工作時間及休假
      日數均事先由修復工廠督導長官及會計部門安排，每月製作次月「機坪維護值
      班表」，原告根據該值班表「填加班工時申請單」，再經修護工廠會計及督導
      部門核算加班時數與台北總公司無涉云云；但依證人張利羊即被告中正機場修
      護管制人員到庭證述：「加班要經組長核准，由副主任批示，由我綜整理送到
      行政室；原告提出有部分沒有批示，沒有批示的，我不會送。」，基於加班工
      時申請表附註欄要求主管審批及證人張立羊證言，原告提出之八十九年六月至
      十月加班工時申請單，有許多未經主管批核准予加班者，尚不足證明如其所稱
      之加班時數。再者，對照被告提出之加班工時申請單顯示，八十九年六月份原
      告之加班工時申請單累計時數二四點五小時，均有主管批示，於六月三十日記
      載累計時數二四點五小時，以補休代之，八十九年七月份累計時數六小時，八
      十九年八月份，原告於八十九年八月六日累計加班時數十五點五小時於八十九
      年八月六日以補休代之，其餘至八十九年八月二十三日累計時數為三七小時，
      八十九年九月份累計時數三０點五小時並註明補休，八十九年十月份至八十九
      年十月二十日累計時數三０點五小時改為休，有被告提出之加班工時申請單為
      證，該加班工時表既註明須被告公司主管審核及批示，而被告提出完整經主管
      蓋印批示之工時申請表，自應以被告提出者為準。
（三）原告雖辯稱被告提出之加班工時申請單其中補休專用等係被告臨訟製作，否認
      其真正，且有遭人事後塗銷者，不足為憑云云；惟勞工延長工時，雙方同意以
      補休而不領取延長工資，法律並不禁止；原告自八十九年七月起至九十年一月
      之薪資清單，已無加班費給予情形（見原證九），而被告於七十九年五月間起
      即公告，為使員工退休前六個月不謀取退較多之退休金，乃要求各單位嚴格管
      控員不正常加班，八十八年十二月亦公告原告將屆齡退休，要求主管在其屆退
      前半年加班控管事宜，因之，被告以原告曾以補休代替加班費給予，符合被告
      公司管制待退休人員加班之政策，原告如否認以補休代之，自應於其每月薪資
      減少一萬多元加班費時起，於次月即刻異議，否則即足推認其同意以補休代之
      ，惟未見其於在職時爭執，而其提出之加班時數申請表復無主管之批示，證人
      張立羊又證稱加班時數申請須經其送往行政室等情，是故原告稱其自八十九年
      六月至九十年一月尚有一百七十七點五個小時加班費未領，並不足採。
（四）原告另主張被告於八十九年十一月一日起將其調離輪班改排D1班，每日工作時
      多半小時，共有二十二小時，另九十一年一月二十二日排班值大夜班（晚十時
      三十分至翌日六時三十分另九十一年一月二十二日原告排班值大夜班有六點五
      小時加班時數，合計二十八點五小時加班費未領云云，並提出機坪維護值班表
      影本為證。惟按勞工繼續工作四小時，至少應有三十分鐘之休息，但實行輪班
      制或其工作有連續性者，雇主得在工作時間內，另行調配其休息時間，勞動基
      準法第三十五條定有明文，是依法被告於原告工作四小時後即應讓原告休息三
      十分鐘，此休息時間勞工未提供勞務，本件依前所述值班表右側附註記載D1班
      為每日八時至下午十六時三十分，適為八點五小時，被告稱每日工作多出之三
      十分鐘為休息時間，符合法律規定，是應以被告所稱為據，故而無被告所主張
      每日多半小時加班之事實。又原告另稱九十年一月二十二日上大夜班有六點五
      小時加班時數未給付加班費云云，並以值班表上記載該天為「N2」班即晚上二
      十二時至次日早上六時三十分為證（見原證十五）；被告則辯稱雖有九十年一
      月二十二日「N2」班之記載，但原告係每七日輪休一日，原告於九十年一月十
      二日因原排班為「D1」班，改為排休假班即「R」，因此在九十年一月間值班
      表上所排定原告之工作時數並未增加，無積欠加班費等語，觀之原告提出之九
      十年一月值班表確顯示九十年一月二十二日雖有排休假班「R」改為「N2」班
      ，但九十年一月十二日由原排定之「D1」班改為排休假班「R」，因之，原告
      在九十年一月間之總時數並未增加，無延長工時之問題，原告稱該日有六點五
      小時加班時數，並不可採。
五、被告自八十九年十一月一日將原告調離輪班工作是否違法。經查，
    原告主張被告為規避退休金之計算，未具任何理由在退休前三個月將原告惡性調
    職輪班工作，使原告之薪資及勞動條件為不利變更，違反內政部頒布之調職五項
    原則，屬違法調職云云；惟按企業內勞工之調職，除勞動基準法第五十一條「女
    工妊娠期間「改調」輕易工作、第五十七條同一雇主間職務「調動」工作年資併
    計之用語外，並無法律關於調職之定義性用辭規定，但通說參酌勞動基準法施行
    契約第七條第一款勞動契約應將工作場所及應從事之工作有關事項規定之涵義，
    調職應是指雇主變更員工工作內容及工作場所之義，且此變更須有相當之期間，
    與基於臨時性或特定性需要，雇主令勞工暫時支援他單位者不同。準此，本件原
    告自八十九年十一月一日調離輪班工作，原告之工作內容仍在中正機場機坪擔任
    維修工作，原告職務與工作內容及工作場所均無變動，且距離原告退休僅三個月
    ，非長久時間，與前揭調職之定義要件不符，原告主張被告係非法調職，並不足
    採。基此，原告採取有加班之最後三個月的平均數為計算基準，而認被告短付退
    休金亦不足採。
六、綜上所述，原告雖主張被告未給付其自八十九年六月至九十年一月有一百七十七
    點五小時之加班費，但原告提出之八十九年六月至十月加班申請表，部分無主管
    之批示，是否有此加班時數，原告未能舉證證明，而被告提出之原告加班工時申
    請表，與原告提出者部分相同，且均由主管批示，原告另以補休假代加班費領取
    ，又自八十九年十一月至九十年一月每日原告雖在被告中機場八個半小時，惟其
    中半小時為休息時間，原告未提供勞務，不能算入加班時數，因之，並無原告所
    稱被告短付二０六小時情形；再被告於原告退休前三個月雖調離原告之輪班工作
    ，但原告之工作內容及工作場所並無變更，原告主張係非法調職，亦不足採。從
    而，原告基於兩造間勞動契約請求被告給付短付加班費十一萬五千零六十元與少
    付之退休金一百三十萬九千二百九十五元，及均自起訴狀繕本送達翌日即九十一
    年一月八日起至清償日止按年息百分之五計算之利息，為有理由，應予准許。原
    告之訴既經駁回，其假執行之聲請失所依據，併予駁回。
七、因本件事證已臻明確，兩造其餘主張陳述及所提證據，毋庸一一審酌，附此敘明
    。
八、結論：本件原告之訴為無理由，依民事訴訟法第七十八條，判決如主文。
中      華      民      國    九十二    年      三      月      十一    日
                                              勞工法庭法  官  李維心
右為正本係照原本作成
如對本判決上訴，須於判決送達後廿日內向本院提出上訴狀
中      華      民      國    九十二    年      三      月      十一    日
~B法院書記官  林梅珍


司法院資訊處製作；財團法人民間司法改革基金會備份。
